臺灣臺北地方法院民事裁定
110年度保險字第92號
聲  請  人  徐平    


訴訟代理人  沈宏裕律師
複  代理人  鄭旭峯  
相  對  人
即追加原告  徐元    

            徐安    

上列聲請人與被告南山人壽保險股份有限公司間請求損害賠償事
件，聲請追加相對人為原告，本院裁定如下：
    主  文
徐元、徐安應於本裁定送達後七日內，就本院一一○年度保險字
第九二號請求損害賠償事件，追加為原告，逾期未追加者，視為
已一同起訴。
    理  由
一、按繼承人自繼承開始時，除本法另有規定外，承受被繼承人
    財產上之一切權利、義務；繼承人有數人時，在分割遺產前
    ，各繼承人對於遺產全部為公同共有；公同共有物之處分及
    其他之權利行使，除法律另有規定外，應得公同共有人全體
    之同意，民法第1148條第1項前段、第1151條、第828條第3
    項定有明文。次按訴訟標的對於數人必須合一確定而應共同
    起訴，如其中一人或數人拒絕同為原告而無正當理由者，法
    院得依原告聲請，以裁定命該未起訴之人於一定期間內追加
    為原告；逾期未追加者，視為已一同起訴，民事訴訟法第56
    條之1第1項定有明文。又公同共有債權人起訴請求債務人履
    行債務，係公同共有債權之權利行使，非屬回復公同共有債
    權之請求，尚無民法第821條規定之準用；而應依同法第831
    條準用第828條第3項規定，除法律另有規定外，須得其他公
    同共有人全體之同意，或由公同共有人全體為原告，其當事
    人之適格始無欠缺（最高法院104年度第3次民事庭會議意旨
    參照）。
二、查聲請人即本件原告主張其與相對人為被繼承人馮璟之繼承
    人，聲請人前於民國98年6月30日以自己為要保人兼被保險
    人，向被告南山人壽保險股份有限公司購買保單號碼Z00000
    0000號外幣壽險保單（下稱系爭保單），並於98年8月3日將
    要保人變更為馮璟。詎系爭保單竟未得被保險人即聲請人之
    同意即變更要保人為徐元，違反保險法第106條規定應屬無
    效，爰依民法第113條及繼承之法律關係，請求被告賠償系
    爭保單之解約價值金美金8萬6,328元予馮璟之全體繼承人公
    同共有，此屬公同共有債權之行使，若相對人拒絕為本件原
    告，則聲請本院裁定命相對人追加為原告等語（見本院卷第
    190頁）。
三、經查，馮璟於109年12月19日死亡，其繼承人除聲請人以外
    ，尚有相對人等情，有馮璟除戶謄本、繼承系統表及繼承人
    戶籍謄本在卷可稽（見本院卷第47頁、限閱卷），又經本院
    通知相對人就是否同意追加為原告表示意見，相對人迄未答
    覆（見本院卷第221-227頁），核聲請人主張之上開起訴原
    因事實，屬公同共有債權之權利行使，揆諸首揭說明，須得
    其他公同共有人全體之同意，或由公同共有人全體為原告，
    其當事人之適格始無欠缺。則本件相對人若未追加為原告，
    將使本件原告就系爭保單請求部分不適格。從而，原告聲請
    裁定命相對人追加為原告，與民事訴訟法第56條之1第1項規
    定並無不合，應予准許，爰裁定如主文。
中　　華　　民　　國　　110 　年　　12　　月　　15　　日
                  民事第二庭  審判長法　官  林鈺琅
                                    法  官　陳雅瑩
                                    法  官　郭子彰
以上正本係照原本作成。
如不服本裁定應於送達後10日內向本院提出抗告狀，並繳納抗告
費新臺幣1,000元。
中　　華　　民　　國　　110 　年　　12　　月　　15　　日
　　　　　　　　　　　　　　　　　　書記官  李真萍